【裁判字號】    96,交上易,392
【裁判日期】    970109
【裁判案由】    過失致死等
【裁判全文】
臺灣高等法院刑事判決               96年度交上易字第392號
上  訴  人  臺灣臺北地方法院檢察署檢察官
被      告  甲○○
            乙○○
上列上訴人因被告等過失致死等案件，不服臺灣臺北地方法院96
年度交易字第228號，中華民國96年10月31日第一審判決（起訴
案號：臺灣臺北地方法院檢察署96年度偵字第5439號），提起上
訴，本院判決如下：
    主  文
原判決撤銷。
甲○○因過失致人於死，處有期徒刑壹年陸月，減為有期徒刑玖
月。
乙○○意圖藏匿犯人而頂替，處拘役伍拾日，如易科罰金，以新
臺幣壹仟元折算壹日，減為拘役貳拾伍日，如易科罰金，以新臺
幣壹仟元折算壹日。
    事  實
一、甲○○明知其駕駛執照已於95年6月4日因酒駕註銷，仍於民
    國96年3月12日晚間8時許，獨自一人無照駕駛其本人所有之
    車牌號碼6322-GU號自用小客車，由東往西沿臺北市○○○
    路○段第3車道欲右轉該路段1巷行駛時，本應注意汽車行駛
    至交岔路口時，轉彎車應讓直行車先行，且斯時沿該車道行
    進之機車眾多，亦應注意汽車行經人車擁擠處所，應減速慢
    行，作隨時停車之準備，而依當時情形雖係夜間，但天候晴
    ，有照明，路面乾燥、無障礙物、無缺陷，視距良好，並無
    不能注意之情事，竟疏未注意在其右後方騎乘車牌號碼NW5-
    818號重型機車之廖志祥直行駛近，仍貿然右轉，撞及該機
    車，使廖志祥人車倒地，廖志祥並因而滑行再撞擊人行道上
    石墩柱，致身體多處受有擦、挫傷、頭部重創顱內出血，雖
    經送醫急救，仍延至同年月13日凌晨0時50分許不治死亡。
二、乙○○係甲○○之胞妹，於96年3月12日晚間8時許，獲悉甲
    ○○駕車肇事後，趕往車禍現場協助，因見甲○○係無照駕
    駛且神色慌張，竟意圖藏匿犯人甲○○而頂替，向在場處理
    事故之員警偽稱其係駕駛人云云，旋於同日晚間21時16分許
    ，在臺北市仁愛醫院接受員警詢問並製作交通事故談話紀錄
    表，致承辦員警誤以為乙○○係犯罪嫌疑人，有害於刑事訴
    追之正確性。嗣甲○○在場見乙○○遭員警調查，深感不安
    ，乃於員警對乙○○詢問完畢製成交通事故談話紀錄表後，
    主動向在場員警供認其才係真正駕車肇事之人，始循線查悉
    上情。
三、案經廖志祥之父丙○○告訴暨臺北市政府警察局大安分局報
    請臺灣臺北地方法院檢察署檢察官偵查起訴。
    理  由
壹、程序方面：
    本件認定事實所引用之本件卷內所有卷證資料，並無證據證
    明係公務員違背法定程序所取得，且被告等於原審及本院審
    理時對於原審及本院所提示之卷證均陳明沒意見等語，而卷
    內之文書證據，亦無刑事訴訟法第159條之4之顯有不可信之
    情況與不得作為證據之情形，從而，依刑事訴訟法第159條
    至159條之5之規定，本件認定事實所引用之本件卷證所有證
    據，均有證據能力，合先敘明。
貳、實體方面：
一、上揭事實，業據被告甲○○、乙○○於原審偵審中及本院審
    理中坦承不諱，核與證人即告訴人丙○○、證人魏嘉宏分別
    於警詢證述情節相符，並有道路交通事故調查報告表、現場
    圖、補充資料表、談話紀錄表、採證照片等在卷可稽。又被
    害人廖志祥確因本件交通事故導致身體多處受有擦、挫傷、
    頭部重創顱內出血，雖經送醫急救，仍延至同年月13日凌晨
    0時50分許不治死亡等情，亦經臺灣臺北地方法院檢察署檢
    察官督同檢驗員相驗屬實，有勘驗筆錄、相驗屍體證明書、
    檢驗報告書、臺北市立聯合醫院急診病歷、臺北市政府消防
    局救護紀錄表各一件在卷可憑。又被告乙○○頂替犯行，亦
    經被告甲○○證述明確，足徵被告2人上開任意性自白與事
    實相符，應堪採信。
二、按「汽車行駛時，駕駛人應注意車前狀況及兩車併行之間隔
    ，並隨時採取必要之安全措施。」、「汽車行駛至交岔路口
    ，其行進、轉彎，應依左列規定：．．．六、轉彎車應讓直
    行車先行。．．．。」，道路交通安全規則第94條第3項及
    102條第1項第6款分別定有明文。被告甲○○駕車自應注意
    上述道路交通安全之規定，且依當時狀況，又非不能注意，
    有上開道路交通事故調查報告表為憑，乃竟疏未注意，貿然
    右轉以致肇事，致人死亡，其應負過失之責甚明。本件經送
    請臺北市政府車輛行車事故鑑定委員會鑑定及臺北市政府車
    輛行車事故覆議委員會覆議結果，亦認被告甲○○未注意右
    後方來車，為肇事原因，有上開鑑定委員會鑑定書及覆議委
    員會覆議書各一件在卷可佐。又被告甲○○之過失行為與被
    害人廖志祥之死亡間，顯有相當因果關係。
三、綜上，本件事證明確，被告甲○○、乙○○之犯行，均堪認
    定。告訴代理人聲請傳訊證人葉彥玲以證明被告甲○○除違
    反上開規定外，另亦違反同規則第91條第1款「右轉彎時，
    應先顯示車輛前後之右邊方向燈」，惟查被告甲○○於警詢
    時已供稱：有打右側方向燈，因是右轉沒看車內照後鏡，有
    看右側照後鏡，只看到右後方遠處有很多機車（見偵查卷第
    10頁），而交通事故調查表、現場圖、交通事故談話紀錄表
    均無被告甲○○未打方向燈及目擊證人之記載，則證人葉彥
    玲是否在場目睹各項情節，已有可疑，茲本案事證已明，即
    無傳訊之必要。
四、核被告甲○○所為，係犯刑法第276條第1項過失致人於死罪
    。按汽車駕駛人無駕駛執照駕車，因而致人死亡，依法應負
    刑事責任者，加重其刑至二分之一，道路交通管理處罰條例
    第86條第1項定有明文，本件被告甲○○因無照駕駛過失致
    人於死罪，應依法加重其刑。另核被告乙○○所為，係犯刑
    法第164條第2項之頂替罪。又被告等犯罪時間均在96年4月
    24日以前，所犯均符合中華民國九十六年罪犯減刑條例所規
    定之減刑條件，應依上開罪犯減刑條例第2條第3項之規定，
    減輕其刑2分之1。至被告甲○○雖於警詢時坦承其為肇事者
    ，但本件被告甲○○肇事後，於員警至肇事現場處理時，並
    未向前往處理事故之警員自首，承認其為肇事人，而係由被
    告乙○○頂替，而無自願接受裁判之情形，自無自首減輕其
    刑之適用。
五、原審以被告甲○○、乙○○罪證明確，予以論罪科行，固非
    無見。惟查：（一）被告甲○○於95年6月4日因酒駕註銷駕
    駛執照，仍有多次無照駕駛汽車、超速行駛、在道路收費停
    車處所停車不依規定繳費之違規行為，有被告甲○○違規紀
    錄一份在卷為憑，乃原審未予審酌，已有可議。（二）原判
    決於主文中諭知被告乙○○緩刑2年，惟於理由欄中未敘明
    宣告緩刑之理由且據上論斷欄所載應適用之法條，漏未援引
    刑法第74條，亦有違誤。公訴人上訴意旨，指摘原審量刑過
    輕，為有理由，自應由本院將原判決撤銷改判。爰審酌被告
    甲○○先前有酒後駕車之前科，遭註銷駕駛執照後，竟仍無
    照駕駛數年，且有多次超速行駛等違規事實，顯見被告罔顧
    他人生命安全，以致肇事，並造成被害人死亡之結果，且其
    事後尚未與被害人家屬達成和解，並未賠償被害人家屬一切
    損害，另被告乙○○並無前科，素行尚佳，有本院被告前案
    紀錄表一份在卷為憑，以及其犯罪之動機、目的係為其姐即
    被告甲○○脫免罪責、智識程度，以及其於犯罪後不久即由
    被告甲○○向員警坦承其為肇事者、影響本件刑事責任之追
    訴正確性尚非重大等一切情狀，分別就被告甲○○部分，量
    處有期徒刑1年6月，再依中華民國九十六年罪犯減刑條例減
    為有期徒刑9月；另就被告乙○○部分量處拘役50日，併諭
    知易科罰金之折算標準，再依中華民國九十六年罪犯減刑條
    例減為拘役25日，併諭知易科罰金之折算標準。
據上論斷，應依刑事訴訟法第369條第1項前段、第364條、第299
條第1項前段，刑法第276條第1項、第164條、第41條第1項前段
，道路交通管理處罰條例第86條第1項，刑法施行法第1條之1，
中華民國96年罪犯減刑條例第2條第1項第3款、第7條、第9條，
判決如主文。
本案經檢察官黃柏齡到庭執行職務。
中    華    民    國    97    年    1     月    9     日
                  刑事第十九庭審判長法  官  黃金富
                                    法  官  洪昌宏
                                    法  官  魏新國
以上正本證明與原本無異。
不得上訴。
                                    書記官  楊秋鈴
中    華    民    國    97    年    1     月    9     日
附錄：本案論罪科刑法條全文
中華民國刑法第276條
（過失致死罪）
因過失致人於死者，處2年以下有期徒刑、拘役或2千元以下罰金
。
從事業務之人，因業務上之過失犯前項之罪者，處5年以下有期
徒刑或拘役，得併科3千元以下罰金。
中華民國刑法第164條
（藏匿人犯或使之隱避、頂替罪）
藏匿犯人或依法逮捕拘禁之脫逃人或使之隱避者，處2年以下有
期徒刑、拘役或5百元以下罰金。
意圖犯前項之罪而頂替者，亦同。


司法院資訊處製作；財團法人民間司法改革基金會備份。
